【裁判字號】    97,簡,14
【裁判日期】    970410
【裁判案由】    審計法
【裁判全文】
臺北高等行政法院裁定
                                     97年度簡字第00014號
原      告  甲○○
被      告  審計部臺灣省宜蘭縣審計室
代  表  人  乙○○
上列當事人間因審計法事件，原告不服審計部中華民國96年10月
30日96年臺審部訴字第0960000009號訴願決定，提起行政訴訟，
本院裁定如下：
    主  文
原告之訴駁回。
訴訟費用由原告負擔。
    理  由
一、按行政訴訟法第4條第1項規定：人民因中央或地方機關之違
    法行政處分，認為損害其權利或法律上之利益，經依訴願法
    提起訴願而不服其決定者，得向高等行政法院提起撤銷訴訟
    。而此所謂行政處分，依訴願法第3條第1項規定係指中央或
    地方機關就公法上具體事件所為之決定或其他公權力措施而
    對外直接發生法律效果之單方行政行為而言。
二、本件係原告現任宜蘭縣五結鄉中興國民小學（以下簡稱中興
    國小）教師，因參與該校資訊融入教學學習社群計畫之工作
    需要，於民國（以下同）94年12月20日將學校配發之筆記型
    電腦乙台，攜回家中作業，惟該台電腦於95年07月26日在自
    宅遭竊遺失。宜蘭縣政府遂依審計法第58條之規定，以95年
    11月01日府財產字第0950134179號函向被告報損；經被告以
    95年11月13日審宜縣一字第0950007183號函覆略以，「中興
    國小資訊融入教學學習社群計畫已於95年06月30日執行完畢
    ，原告未於計畫執行完畢後，立即將財產歸還於具完善保全
    系統，且由專人保管鎖櫃之辦公廳舍內，致遭竊遺失，核有
    未盡善良管理之責，請該府依宜蘭縣縣有財產管理自治條例
    第65條第3 項之規定妥處」。嗣宜蘭縣政府以96年01月04日
    府財產字第0960000011號函復被告略以，「財產經管機關中
    興國小業於95年12月28日繳納原告賠償款項新台幣（以下同
    ）37,267元入庫」，被告旋以96年01月08日審宜縣一字第09
    60000113號函復宜蘭縣政府應予存查在案。惟原告於95年12
    月19日向宜蘭縣教師申訴評議委員會提起申訴，該會於96年
    02月16日評議原告不負遺失賠償責任，已繳金額應予返還；
    宜蘭縣政府教育局遂函請中興國小依該評議辦理，然中興國
    小認為原告既於領用筆記型電腦時，對於如有損壞或遺失，
    業已簽章願負賠償之責，復於學校宣布應歸還電腦後，又未
    歸還，以致遺失，責任歸屬應屬明確，爰以96年04月09日興
    小人字第0960000529號函請宜蘭縣政府裁示；該府鑑於教師
    申訴評議委員會曾作出對原告有利之評議，乃以96年04月14
    日府財產字第0960044815號函請被告核處。案經被告參酌宜
    蘭縣政府對於教師申訴評議委員會評議結果之法律效力說明
    ，認為本案既經經管單位表示原告責任歸屬應屬明確，且依
    審計法施行細則第41條報經主管機關核示經管單位應依法請
    求賠償，爰以96年07月05日審宜縣一字第0960001982號函回
    覆宜蘭縣政府；宜蘭縣政府乃據以函請中興國小依上開被告
    函復意見處理。原告不服，提起訴願，經訴願不受理。
三、查上開審計部臺灣省宜蘭縣審計室96年07月05日審宜縣一字
    第0960001982號函，其說明欄略以「‧‧。二、本案既經經
    管單位（學校）表示責任歸屬應屬明確，且依審計法施行細
    則第41條報請主管機關核有經管人員所應負職責之，為經管
    單位應依法請求賠償，仍請依本室95年11月13日審宜縣一字
    第0950007183號函，原告應按宜蘭縣縣有財產管理自治條例
    第65條第3 項處理。」等語；按宜蘭縣縣有財產管理自治條
    例第19條第1 項規定：「縣有財產直接經管人員或使用人，
    因故意或過失，致財產遭受損害時，除涉及刑事責任應由管
    理單位報請本府訴請該管司法機關究辦外，並負賠償責任。
    但因不可抗力而發生損害者，其責任經審計機關查核後決定
    之。」，同法第65條規定：「縣有財產因天災、竊盜或其它
    意外事故，致毀損或滅失時，管理單位應即派員查明毀損或
    滅失情形，攝取現場照片及估計損失，依照審計法令有關規
    定，檢具證件報請本府核轉審計機關審核後，依規定辦理財
    產列減。」、「前項財產，如因他人侵權行為而致毀損或滅
    失者，管理單位應依法請求賠償。」、「縣有財產因竊盜或
    其它意外事故致毀損或滅失時，經審計機關審核責令賠償時
    ，財產管理人員應依下列規定計算賠償金額：
    一、遺失或毀損動產未達財物標準分類規定耐用年限者：
    (一)毀損動產無法修復或遺失時，得以原財產購置日期以後出
    廠之同廠牌、同規格且相當產品抵充，或以該動產原購置價
    格（市價如高於原購置價格時以市價計算）減折舊後殘值作
    為賠償金額，其折舊計算方式為：
                                  己使用年限
    ＝原購置價格（或市價）×──────────────
                            財務標準分類規定耐用年限＋１
    (二)已使用年限計算至月，不滿一月者以一個月計算。
    二、遺失或毀損動產逾財物標準分類規定耐用年限或奉准報
    廢動產有處理價值，於尚未出售前遺失或毀損者，其賠償金
    額計算方式為：
                                        １
      賠償金額＝原購置價格（或市價）×────────」
                                       已使用年數＋１
    ，揆諸上開宜蘭縣縣有財產管理自治條例規定，縣有財產因
    竊盜致滅失時，其經管人員或使用人應負賠償責任等語，足
    認，宜蘭縣政府與縣有財產之其經管人員或使用人，就縣有
    財產因竊盜致滅失所生爭議，應循民事訴訟解決。另按審計
    法第3 條規定：「審計職權，由審計機關行使之。」第58條
    規定：「各機關經管現金、票據、證券、財物或其他資產，
    如有遺失、毀損，或因其他意外事故而致損失者，應檢同有
    關證件，報審計機關審核。」第71條規定：「各機關人員對
    於財務上行為應負之責任，非經審計機關審查決定，不得解
    除。」，查被告以原告未於該校資訊融入教學學習社群計畫
    執行完畢後，立即將財產歸還致遭竊遺失，自有未盡善良管
    理之責，請宜蘭縣政府依宜蘭縣縣有財產管理自治條例第65
    條第3 項之規定計價賠償，自屬被告本於審計職權，對於機
    關經管財物遺失所為財務責任之核定；揆諸上開說明，即難
    謂其屬行政處分性質。訴願決定以上開函非屬行政處分，不
    予受理，即無不合。原告提起行政訴訟，顯非合法，應予駁
    回。
四、依行政訴訟法第107 條第1 項第10款、第104 條、民事訴訟
    法第95條、第78條，裁定如主文。
中    華    民    國    97    年    4     月    10    日
                   臺北高等行政法院第七庭
                                   法  官  黃秋鴻
上為正本係照原本作成。
本件以訴訟事件所涉及之法律見解具有原則性者為限，始得於本
裁定送達後10日內向本院提出抗告狀（須按他造人數附繕本），
並經最高行政法院許可後方得抗告。
中    華    民    國    97    年    4     月    10    日
                                   書記官  林苑珍


司法院資訊處製作；財團法人民間司法改革基金會備份。
